【裁判字號】    99,抗,1774
【裁判日期】    991222
【裁判案由】    聲明異議
【裁判全文】
臺灣高等法院民事裁定                  99年度抗字第1774號
抗  告  人  林祺展
上列抗告人因與相對人林陳雪霞間領取提存物聲明異議事件，對
於中華民國99年10月15日臺灣臺北地方法院99年度聲字第322 號
所為裁定提起抗告，本院裁定如下：
    主  文
抗告駁回。
抗告程序費用由抗告人負擔。
    理  由
一、抗告人於原法院異議及本件抗告意旨略以：原法院98年度存
    字第4193號提存事件所提存之提存物現金新臺幣(下同)1,20
    0萬元(下稱系爭提存物)， 係抗告人與林陳雪霞、林紅琪、
    林玟秀、林楷迪(原名林敏欽)、林青蓉等5人(下稱林陳雪霞
    等5 人)公同共有坐落臺北市○○區○○段4小段72、73、79
    地號土地，應有部分各225/10000，及其上同小段2247 建號
    即門牌號碼臺北市○○路○段122巷12號4樓(下稱系爭不動產
    ) 之買賣價金，該買賣價金業經法院判決分割確定，有臺灣
    宜蘭地方法院(下稱宜蘭地院)96年度家訴字第41號判決及其
    確定證明書可稽。前開判決內之林陳雪霞就系爭提存物之應
    有部分為1,711,219元，依原法院99年8月16日北院木99司執
    火字第37751 號執行命令，伊自得聲請收取上開林陳雪霞所
    得領取1,711,219元中之605,060元，原法院提存所於民國(
    下同) 99年9月9日以(99)取智字第2742號函處分否准伊收取
    ，尚有違誤。又，宜蘭地院96年度家訴字第41號判決所載業
    經分割並定分配方法之不動產與原法院98年度存字第4193號
    提存事件提存原因及事實欄所載之系爭不動產係屬同一，原
    裁定認為非屬同一，即屬有誤。為此，提起抗告云云。
二、按提存事件乃非訟程序，提存所僅得就該事件之形式而為審
    查，而關於實體事項，提存所並無權審查、認定，此觀提存
    法第9條及其施行細則第3條規定自明。又公同共有債權之處
    分及其他權利之行使，除法律另有規定外，應得公同共有人
    全體之同意，民法第828條第3項、第831條定有明文。 故公
    同共有人就公同共有債權受領清償，除別有規定外，應由公
    同共有人全體共同為之，無由其中一人或數人單獨受領之權
    。
三、系爭提存事件雖經原法院於99年7月15日、同年8月16日以北
    院木99司執火字第37751 號執行命令扣押，並准抗告人收取
    林陳雪霞得領取之現金605,060元在案  (見原法院99年度取
    字第2742號卷第3-4頁)。惟查：
  (一)抗告人與林陳雪霞等5人間請求土地所有權移轉登記事件，
    經宜蘭地院以97年度訴字第137 號判決認抗告人主張以共有
    人身分，依土地法第34條之1 優先承買系爭不動產為有理由
    ，並判決抗告人於向該案被告即林陳雪霞等5人共給付1,200
    萬元，林陳雪霞等5 人應將系爭不動產所有權之公同共有權
    利移轉登記與抗告人，經林陳雪霞等5 人提起上訴後，嗣於
    98年4 月17日因撤回上訴而確定，有該民事判決及確定證明
    書在卷可稽 (見系爭提存事件卷第107頁反面、第114-117頁
    )。
  (二)又系爭提存事件係提存人即抗告人於98年12月22日至原法院
    提存所所為清償提存1,200 萬元，提存物受取權人為林陳雪
    霞等5 人，該提存書及提存通知書之提存原因及事實欄原記
    載：「依約清償公同共有不動產買賣價金，存證信函催告共
    有人受領遲延，依法辦理提存。不動產標示：臺北市○○區
    ○○段4小段72、73、79地號土地，應有部分各225/10000，
    及2247建號建物 (門牌號碼臺北市○○區○○路4段122巷12
    號4樓)，公同共有人林紅琪、林玟秀、林祺展、林陳雪霞、
    林敏欽、林青蓉等6 人共同共有)」(見提存事件卷第1-2頁)
    ，嗣於99年4 月26日抗告人具狀聲請將上開提存書及提存通
    知書之提存原因及事實欄記載之「依約清償…」，更正為「
    依判決清償…」，經原法院提存所於99年4 月27日以(98)存
    智字第4193號函准許在案 (見提存事件卷第118頁)。是以，
    抗告人係依優先承買之法律關係為清償提存系爭不動產買賣
    價金1,200萬元，且該提存物為受取權人林陳雪霞等5人公同
    共有，受取權人林陳雪霞等5 人就系爭提存物並無應有部分
    ，應由林陳雪霞等5人共同領取之，始為合法。
  (三)抗告人雖提出宜蘭地院96年度家訴字第41號判決及其確定證
    明書 (見原法院99年度取字第2742號卷第11-16頁)，主張系
    爭不動產買賣價金1,200 萬元業經法院判決分割確定等語，
    惟查該判決係就抗告人與林陳雪霞等5 人之被繼承人林金田
    所遺遺產(包括系爭不動產)分割方法、分配方式判決之，核
    與本件清償提存事件係提存人為清償買賣價金而為林陳雪霞
    等5人提存1,200萬元，尚屬有間。抗告人既未能提出受取權
    人林陳雪霞等5 人就系爭提存物已經判決分割或協議分割之
    證明文件，則依上開說明，原法院提存所就形式上為審查後
    ，否准抗告人依上開執行命令聲請收取林陳雪霞應有部分之
    提存物605,060 元之處分，並無違誤，其聲明異議，自無理
    由，原法院裁定駁回其異議，經核尚無違誤。抗告意旨指摘
    原裁定不當，求予廢棄，為無理由，應予駁回。
四、據上論結，本件抗告為無理由，爰裁定如主文。
中    華    民    國    99    年    12    月    22    日
                    民事第十五庭
                        審判長法  官  林恩山
                              法  官  陳雅玲
                              法  官  黃國忠
正本係照原本作成。
不得再抗告。
中    華    民    國    99    年    12    月    23    日
                              書記官  陳明俐

司法院資訊處製作；財團法人民間司法改革基金會備份。
